【裁判字號】    98,交抗,274
【裁判日期】    980319
【裁判案由】    聲明異議
【裁判全文】
臺灣高等法院臺中分院刑事裁定        98年度交抗字第274號
抗  告  人  交通部公路總局新竹區監理所苗栗監理站
代  表  人  張錦坤
受  處分人  甲○○
上列抗告人因受處分人違反道路交通管理處罰條例之聲明異議案
件，不服臺灣苗栗地方法院中華民國98年2月4日所為裁定（98年
度交聲字第23號）提起抗告，本院裁定如下：
    主  文
抗告駁回。
    理  由
一、抗告意旨略以：臺灣苗栗地方法院98年度交聲字第23號交通
    事件裁定表示「受吊扣駕照處分者，則僅吊扣其違法或違規
    當時所駕駛車輛之駕駛執照，不再吊扣其持有各級車類之駕
    駛執照」，則係對我國現行駕照管理制度之誤解；蓋道路交
    通安全規則第60條、第61條就考領各類駕駛資格及駕照得適
    用駕駛之車種等規定分別定有明文；按現行駕駛執照區分為
    機車駕駛執照及汽車駕駛執照，基於一人一照原則，吊扣任
    一等級之汽車駕照，其效力自及於全部照類。又違反道路交
    通管理處罰條例規定致須接受吊扣駕駛執照處分者，其違規
    行為對道路交通秩序之維持及道路交通安全已生較大之影響
    ，故執行吊扣駕駛執照處分，用以限制其繼續駕車行駛道路
    之權利，此見諸道路交通管理處罰條例第68條「汽車駕駛人
    ，因違反本條例及道路交通安全規則之規定，受吊銷駕駛執
    照處分時，吊銷其持有各類車類之駕駛執照」之規定至明（
    交通部93年8月10日交路字第 0930008227號函可參），故本
    站之裁決應無違誤，請維持「吊扣駕駛執照12個月」之原裁
    決等語。
二、交通部公路總局新竹區監理所苗栗監理站原處分意旨係以：
    受處分人於民國98年 1月 8日19時51分許，駕駛車牌號碼PJ
     -5245號自用一般小客車，行經台一線與苗 140線處，為苗
    栗縣警察局通霄分局苑裡分駐所警員開單舉發「酒後駕車，
    經警攔檢實施酒測，呼氣值達0.42MG/L，超過標準值0.25MG
    /L」違規，依道路交通管理處罰條例第35條第1項第1款（裁
    決書漏載第24條第 1項第 2款）規定舉發違規，受處分人於
    98年 1月13日到案繳納罰鍰新臺幣（下同）34,500元，惟對
    吊扣駕照部分之處不服，爰依道路交通管理處罰條例第35條
    第 1項第 1款暨舉發違反道路交通管理事件統一裁罰標準及
    處理細則第41條第 4項規定，裁處異議人罰鍰34,500元（此
    部分未聲明異議），並吊扣駕駛執照12個月，施以道安講習
    （此部分未聲明異議）等語。
三、聲明異議意旨略以：受處分人違規時係駕駛自用小客車，非
    聯結車，但受處分人僅持有職業聯結車駕照，為養家生計，
    請給予駕駛人保有職照資格等語。
四、按94年12月14日修正前道路交通管理處罰條例第68條原規定
    ：「汽車駕駛人，因違反本條例及道路交通安全規則之規定
    ，受吊扣或吊銷駕駛執照處分時，吊扣或吊銷其持有各級車
    類之駕駛執照」，業經修正為：「汽車駕駛人，因違反本條
    例及道路交通安全規則之規定，受吊銷駕駛執照處分時，吊
    銷持有各級車類之駕駛執照」，並由行政院於95年2月27 日
    以行政院院臺交字第0950082898號令發布定自95年3月1日施
    行。該條文修正前，其原提案修正條文為：「汽、機車駕駛
    人，因違反本條例及道路交通安全規則之規定，受吊扣或吊
    銷駕駛執照處分時，吊扣或吊銷其違法或違規當時所駕駛車
    輛之駕駛執照。」考其立法理由略以：「原條文將違法或違
    規駕駛人所持有各級車類之駕駛執照一併吊扣或吊銷，失之
    過酷，影響人民工作及生活甚鉅，爰修正之」等語，而最後
    通過之修正條文，係將道路交通管理處罰條例第68條原有條
    文中之「吊扣或」3字刪除，則參照上開立法理由，依修正
    後之條文，按上開規定受「吊銷駕照」處分者，仍維持吊銷
    其持有各級車類之駕駛執照，至於，受「吊扣駕照」處分者
    ，則僅「吊扣」其違法或違規當時所駕駛車輛之駕駛執照，
    不再吊扣其持有各級車類之駕駛執照。
五、經查：本件受處分人於98年1月8日19時51分許，駕駛車牌號
    碼PJ-5245號自用小客車，行經台一線與苗140線路口處，因
    「酒後駕車，經警攔檢實施酒測，呼氣值達0.42MG/L，超過
    標準值0.25MG/L」，酒精濃度超過標準值之違規行為，為苗
    栗縣警察局通霄分局苑裡分駐所（原裁定誤植為竹南分局大
    同派出所）警員依道路交通管理處罰條例第35條第1項第1款
    規定，開單舉發其違規行為，並經原處分機關於 98年1月13
    日以竹監苗字第裁54-F00000000號裁決書裁處罰鍰新臺幣34
    ,500 元（罰鍰已於98年1月13日繳納，此部分未聲明異議）
    ，並吊扣職業駕駛執照12個月，施以道安講習（此部分未聲
    明異議）等情，有上開舉發違反道路交通管理事件通知單及
    交通部公路總局新竹區監理所苗栗監理站竹監苗字第裁54-F
    00000000號違反道路交通管理事件裁決書各 1紙在卷可稽。
    本件受處分人交通違規時間既然為98年1月8日，依前揭說明
    ，抗告人於 98年1月13日裁決時，自應依修正後之道路交通
    管理處罰條例第68條規定裁處。又受處分人為本件違規行為
    時，係駕駛自用小客車，受處分人依法所受之處分應為限制
    其駕駛自用小客車之權利，不再吊扣其持有各級車類之駕駛
    執照，故原處分機關於作成吊扣駕駛執照處分時，應就行為
    人所應吊扣之駕駛執照種類予以限定，始符合依法行政原則
    。至公路機關因汽車駕駛人取得高一級車類之駕駛資格者，
    應換發駕駛執照，並准其駕駛較低級車類之車輛，而已領有
    職業聯結車駕駛執照者，得駕駛大客車、大貨車、小型車、
    輕型機器腳踏車的規定，而於實務上僅逐級核給汽車駕駛執
    照 1張，致持有職業聯結車駕駛執照者，因駕駛普通小型車
    違規，而須吊扣小型車普通駕駛執照時，產生技術層面之困
    難，惟行政機關本應時時因應法令之變更，而精進其行政執
    行成效，斷不得因技術層面之困難，而置相關法令於不顧，
    甚或逾越比例原則，是技術層面的問題，要難據為原處分並
    無不當之理由，併此敘明。本件抗告人不察，誤認該處分及
    於受處分人所持有各級車類之駕駛執照，而裁處吊扣受處分
    人所持有之（各級車類）駕駛執照，即非合法，原審認受處
    分人就原處分關於吊扣駕駛執照12個月部分之聲明異議為有
    理由，而將該部分撤銷，並就撤銷部分改諭知「吊扣普通小
    型車駕駛執照 1年」，核無違誤。抗告人再執前詞，主張應
    憑交通部相關函示，依道路交通管理處罰條例第 35條第1項
    第1款規定可裁處吊扣受處分人各級車類之駕駛執照 12個月
    顯屬誤認，從而，本件抗告人之抗告為無理由，應予駁回。
六、據上論結，應依道路交通案件處理辦法第26條，刑事訴訟法
    第412條，裁定如主文。
中    華    民    國    98    年    3     月    19    日
            刑事第八庭  審判長法  官  羅  得  村
                              法  官  劉  榮  服
                              法  官  張  靜  琪
上列正本證明與原本無異。
不得再抗告。
                              書記官  陳  俞  豪
中    華    民    國    98    年    3     月    19    日


司法院資訊處製作；財團法人民間司法改革基金會備份。
